【裁判字號】    92,易,741
【裁判日期】    920821
【裁判案由】    妨害自由等
【裁判全文】
臺灣彰化地方法院刑事判決                          九十二年度易字第七四一號
    公  訴  人  臺灣彰化地方法院檢察署檢察官
    被      告  丙○
                己○○
    共      同
    選任辯護人  陳世煌律師
    被      告  丁○○
                戊○○
右列被告因妨害自由等案件，經檢察官提起公訴（九十一年度選偵字第八五號），本
院判決如左：
        主  文
丙○以加害生命之事，恐嚇他人致生危害於安全，處有期徒刑參月，如易科罰金，以
參佰元折算壹日；又共同以強暴、脅迫妨害人行使權利，處有期徒刑肆月，如易科罰
金，以參佰元折算壹日；應執行有期徒刑伍月，如易科罰金，以參佰元折算壹日。
己○○、丁○○、戊○○共同以強暴、脅迫妨害人行使權利，各處有期徒刑參月，如
易科罰金，均以參佰元折算壹日。
        事  實
一、丙○（時任彰化縣溪州鄉鄉長）於民國八十七年四月十七日晚間，於友人婚宴場
    合，因勸阻乙○○參選八十七年六月間所舉辦之彰化縣鄉民代表選舉一事未果，
    而心生不快，嗣乙○○以電話告知庚○○，庚○○再以電話聯繫丙○，惟二人於
    電話中發生爭執，丙○即與己○○（時任彰化縣溪州鄉鄉民代表）、其子丁○○
    、司機戊○○、甲○○（時任彰化縣縣議員）等人，於當日二十一時許，先前往
    彰化縣溪州鄉○○路五一一號之庚○○住處，責怪庚○○為何支持乙○○參選鄉
    民代表，並由丙○、丁○○、戊○○、甲○○共同出手毆打庚○○，或以椅子敲
    擊庚○○，致庚○○受有頭皮撕裂傷約一‧五公分長之傷害（傷害部分未據告訴
    ），離去前，丙○單獨另行起意，向庚○○恫嚇稱：「你溪州不要住了，如再住
    的話就要打死你。」等語，以此加害生命之事，恐嚇庚○○，使其因而心生畏懼
    ，致生危害於安全。丙○旋又於同日二十二時許，夥同與其有共同犯意聯絡之戊○○、丁○○、己○○等人，共同前往彰化縣溪州鄉○○路二十二號之乙○○住
    處，適於該處前遇見乙○○，丙○、丁○○、戊○○三人即共同出手毆打乙○○
    ，是時乙○○之女林靜宜恰隨後返家，見狀乃上前勸阻，亦同遭毆打，另己○○
    則在旁助勢，並口出：「打死他」、「鄉長叫你不要選，你還出來選，打死好了
    」等語，期間丙○亦口出：「叫你不要選，你就不要選」、「叫你不要選，你為
    何要選」等語，要脅乙○○不得參選，致乙○○因而受有上額部挫裂傷、右眼瘀
    血、胸部挫傷、右手肘兩處挫裂傷等傷害，林靜宜則受有右眼眶瘀血及右腳四處
    挫裂傷、右腳一處挫腫瘀血、右膝一處挫腫瘀血等傷害（傷害部分均未據告訴）
    ，而共同以強暴、脅迫之手段妨害乙○○參選鄉民代表之權利。
二、案經彰化縣警察局移送臺灣彰化地方法院檢察署檢察官偵查起訴。
        理  由
一、訊據被告丙○、己○○、丁○○及戊○○，被告丙○、丁○○及戊○○固坦承於
    八十七年四月十七日晚間曾前往庚○○、乙○○之住處，被告己○○則僅坦承當
    晚曾前往乙○○住處，惟均矢口否認有何右揭恐嚇危害安全或強制之犯行，被告
    丙○辯稱：伊並未出手毆打庚○○或乙○○，亦未出言恐嚇庚○○或脅迫乙○○
    不得參選鄉民代表云云，被告己○○辯稱：被告丙○到達乙○○住處後伊才到達
    ，因之前被告丙○與乙○○在村民婚禮上言詞間比較大聲，事後被告丙○未告知
    要去乙○○處，伊聽到有人在乙○○處才過去看看，到達後，並未看見發生何事
    ，但有看到被告丙○與乙○○發生拉扯云云，被告丁○○辯稱：未出手毆打，與
    乙○○之間有發生拉扯，但不知林靜宜為何受傷云云，被告戊○○辯稱：伊並未
    出手毆打，伊係被告丙○之司機，事發時並未下車云云。惟查：右揭事實，迭據
    被害人庚○○、乙○○分別於警、偵訊中指述綦詳，核與證人即在場目睹其情之
    林靜宜、曲言華、陳素蓮、蘇芳玉、蘇志名、蘇國惠等於警詢或偵查中時證述之
    情節大致相符。且徵之證人甲○○於九十年二月十四日警詢筆錄、偵查卷附八十
    九年度查字第一九七號丙○等貪瀆一案九十年二月十四日在台灣高等法院台中分
    院檢察署訊問筆錄影本及偵查中九十一年六月二十日之訊問筆錄，均一致證稱被
    告丙○、丁○○及戊○○確曾於八十七年四月十七日晚間毆打被害庚○○、乙○○乙情，堪可採信被害人庚○○、乙○○指稱各節，應屬真正。至辯護意旨謂被
    害人庚○○、乙○○與證人陳素蓮、林靜宜、曲言華等人，警詢中與偵查時之證
    詞互有差異，顯有不可信之情況云云，然按，人之記憶有限，實難苛求被害人或
    證人對事發過程始終詳述無誤，況自九十年一月間開始製作警詢筆錄迄九十二年
    五月八日最後一次偵查為止，期間經歷已超過二年，衡諸經驗法則，自難強求被
    害人或證人一一指明現場何人陳述何語，是就被害人庚○○及其妻即證人陳素蓮
    於警詢中或於偵查時，對被告丙○或甲○○當場所陳稱之內容，另被害人乙○○
    及其妻女即證人曲言華、林靜宜於警詢或偵查中，對被告丙○或己○○如何妨害
    其參選鄉民代表，先後所述固有不符之處，然渠等對被害人庚○○、乙○○遭何
    人毆打暨如何為被告丙○恐嚇或被告等以強暴、脅迫方式妨害行使權利等節，始
    終一致，自難對渠等證詞之可信性全盤予以否定，且以人之記憶習性，自是以渠
    等警詢中所言，最是清晰可採。另被告丙○、己○○於本院調查中，雖聲請傳喚
    證人甲○○、鐘世盛到場，而甲○○到場後證稱被告丙○至庚○○住處後僅發生
    口角，且被告丁○○、己○○並未在場，嗣其又與被告丙○、戊○○轉往乙○○
    住處，伊看到乙○○與被告丙○發生拉扯，即上前將二人分開云云，鐘世盛證稱
    其載被告己○○過去乙○○住處，二人未去庚○○住處，到達後看到被告丙○與
    乙○○互罵並發生拉扯，甲○○在旁勸架，未看到被告丁○○在現場做何事云云
    ，惟核均與被害人庚○○、乙○○暨證人林靜宜、曲言華、陳素蓮、蘇芳玉、蘇
    志名、蘇國惠等於警詢或偵查中之證述相悖，且證人甲○○於警詢或偵查中業已
    陳明被告丙○、丁○○及戊○○確有傷人之行徑，復指明被告羅福助始終與其同
    乘被告丙○之座車，則上開證人甲○○、鐘世盛於本院調查之證詞，顯為事後迴
    護被告之詞，自難憑採。此外，並有彰化縣北斗鎮卓綜合醫院驗傷診斷書或診斷
    證明書三紙、照片二幀及本院向前開醫院所函調之病歷報告等在卷可佐，被害人
    乙○○因而未登記參選彰化縣八十七年度鄉民代表，亦有彰化縣溪州鄉鄉民代表
    選舉選舉公報在卷可參，本件事證明確，被告犯行洵堪認定。
二、核被告丙○恐嚇庚○○之部分，係犯刑法第三百零五條之恐嚇危害安全罪；被告
    丙○、己○○、丁○○、戊○○等四人就乙○○所犯部分，係犯刑法第三百零四
    條之強制罪。被告己○○於被告丙○、丁○○、戊○○毆打被害人乙○○之際，
    雖曾在旁口出：「打死他」、「鄉長叫你不要選，你還出來選，打死好了」等語
    ，惟其乃以加害他人生命為手段，即以現實之強暴、脅迫手段加以危害要挾，妨
    害被害人乙○○行使權利，應僅構成刑法第三百零四條之強制罪，而無另成立同
    法第三百零五條之恐嚇危害安全罪之必要。被告丙○、己○○、丁○○、戊○○
    等四人就強制罪部分，有犯意之聯絡及行為之分擔，各應論以共同正犯。被告丙○所犯上開二罪間，犯意各別，行為互殊，應予以分論併罰。爰審酌被告丙○、
    己○○於行為之時，各為一鄉之長或為鄉民代表，不知潔身自持，僅因派系爭執
    ，即以拳腳相向（傷害部分均未經告訴）並言語恐嚇，復為己利妨害他人行使參
    選之權利，視民主於無物，暨參酌渠等之素行、犯罪之手段、對被害人生命、身
    體安全所生之危害及犯罪後之態度等一切情狀，各量處如主文所示之刑，並均諭
    知易科罰金之折算標準，被告丙○部分並定其應執行刑，以資儆懲。
據上論斷，應依刑事訴訟法第二百九十九條第一項前段，刑法第二十八條、第三百零
四條、第三百零五條、第五十一條第五款、第四十一條第一項前段，罰金罰鍰提高標
準條例第一條前段、第二條，判決如主文。
本案經檢察官簡志祥到庭執行職務
中      華      民      國      九十二    年      八    月    二十一    日
                                臺灣彰化地方法院刑事第二庭
                                    法      官  王義閔
右正本證明與原本無異。
如不服本判決，應於判決送達後十日內，向本院提出上訴狀( 須附繕本 )。
告訴人或被害人對於判決如有不服具備理由請求檢察官上訴者，其上訴期間之計算係
以檢察官收受判決正本之日期為準。
                                      法院書記官  詹國立
中      華      民      國      九十二    年      八    月    二十五    日
刑法第三百零四條
以強暴、脅迫使人行無義務之事或妨害人行使權利者，處三年以下有期徒刑、拘役或
三百元以下罰金。
前項之未遂犯罰之。
刑法第三百零五條
以加害生命、身體、自由、名譽、財產之事恐嚇他人，致生危害於安全者，處二年以
下有期徒刑、拘役或三百元以下罰金。


司法院資訊處製作；財團法人民間司法改革基金會備份。
